臺灣嘉義地方法院民事判決　　　　　　　 93年度訴字第513號
原　　　告　乙○○
被　　　告　甲○○
　　　　　　　　　　　　二號
上列當事人間損害賠償事件，經本院刑事簡易庭移送而來（九十
三年度嘉簡附民字第十六號），本院於九十四年二月二十一日經
言詞辯論終結，判決如下：
    主  文
被告應給付原告新台幣陸拾肆萬元，及自民國九十三年八月十七
日起至清償日止，按年息百分之五計算之利息。
原告其餘之訴駁回。
訴訟費用由被告負擔二分之一；餘由原告負擔。
本判決第一項於原告以新台幣貳拾壹萬肆仟元供擔保後，得假執
行。但被告如以新台幣陸拾肆萬元為原告供擔保後得免為假執行
。
原告其餘假執行之聲請駁回。
    事實及理由
一、本件原告主張：兩造於民國八十三年八月二十四日，各按二
    分之一比例出資，合資向訴外人李秋雄購買坐落嘉義縣竹崎
    鄉○○段七五五之一地號土地應有部分七分之一（以下稱系
    爭土地），因係農地，須具備自耕農身分方得登記，最初兩
    造均未具自耕農身分，雙方乃約定，先將該農地信託登記在
    訴外人許陳彩雲名下，嗣因被告先行取得自耕能力證明，又
    於八十四年七月十一日改信託登記於被告名下。嗣系爭土
    地於八十六年三月十三日，政府因開闢南二高，而辦理部分
    徵收，被告因而獲得政府徵收補償款共計新台幣（下同）九
    十七萬四千六百零七元，依兩造之出資比例，其中四十八萬
    七千三百零三元應屬原告所有，被告不但未交付給原告，並
    侵占入己；嗣被告又未經原告同意，私下違反信託契約之
    義務，於八十九年九月二十八日，將該系爭土地部分（未被
    徵收部分）以一百二十八萬元出售予訴外人李東海，致生損
    害於原告，為此原告爰依侵權行為之法律關係請求被告賠償
    損失等語；並聲明（一）被告應給付原告一百一十二萬七千
    三百零三元，及其中四十八萬七千三百零三元，自八十六年
    三月十四日起至清償日止，及其中六十四萬元自八十九年九
    月二十九日起至清償日止，均按年息百分之五計算之利息；
    （二）願供擔保，請准為假執行之宣告。
二、被告則以：系爭土地過戶至被告名下三個月，旋即讓原告持
    向土地銀行貸款一百二十五萬，元並由原告領取五十萬元，
    至直至今日，原告既未提及已領取五十萬元，且亦不願分擔
    利息，於土地被徵收時，即遭銀行扣款四十二萬九千九百八
    十八元，且貸款金額八十二萬零十二元本息尚待繳納，於是
    被告仍將應分得之款項先行支付利息，致使實際上原告僅尚
    能分得二十三萬六千四百三十八元，超過部分自不應請求；
    且原告曾向被告拿起茶葉七十五台斤，價值約十幾萬元，亦
    應予抵銷云云，資為抗辯；並聲明（一）原告之訴及假執行
    之聲請均駁回；（二）如受不利益之判決，願供擔保請准免
    為假執行之宣告。
三、按因犯罪而受損害之人，於刑事訴訟程序固得附帶提起民事
    訴訟，對於被告及依民法負賠償責任之人，請求回復其損害
    ，但其請求回復之損害，以被訴犯罪事實所生之損害為限，
    否則縱令得依其他事由，提起民事訴訟，亦不得於刑事訴訟
    程序附帶為此請求。查原告係於第一審法院九十二年度嘉簡
    字第五八六號被告被訴背信案件之刑事訴訟程序中，提起附
    帶民事訴訟，請求被告給付一百一十二萬七千三百零三元本
    息（即徵收款二分之一及賣出金額二分之一）。惟依上開刑
    事判決記載，被告被訴之犯罪事實為被告未經原告同意，違
    背信託契約任務，將系爭土地以一百二十八萬元出售予李東
    海，致生損害於原告。至原告主張被告將徵收款二分之一部
    分侵占入己乙節，非屬被告上開被訴犯罪事實所生之損害，
    原告於刑事訴訟程序中附帶提起民事訴訟請求該徵收款二分
    之一部分之損害賠償，於法不合，先予敘明。
四、原告主張：兩造於八十三年八月二十四日，各按二分之一比
    例出資，合資向李秋雄購買系爭土地，因係農地，須具備自
    耕農身分方得登記，最初兩造均未具自耕農身分，雙方乃約
    定，先將該農地信託登記在許陳彩雲名下，嗣因被告取得自
    耕能力證明，又於八十四年七月十一日改信託登記於被告名
    下。惟被告竟利用該農地信託登記於其名下之機會，未經原
    告同意，違反信託契約之義務，於八十九年九月二十八日，
    將系爭土地部分以一百二十八萬元出售予訴外人李東海等情
    ，業經台灣嘉義地方法院檢察署檢察官以九十三年度偵字第
    三八三九號聲請簡易判決處刑，嗣經本院以九十三年度嘉簡
    字第五八六號刑事簡易判決判處被告有期徒刑伍月，得易科
    罰金；嗣被告不服提起上訴，惟經上訴審以九十三年度簡上
    字第一八四號駁回上訴確定在案，並有台灣嘉義地方法院檢
    察署九十三年度偵字第三八三九號聲請簡易判決處刑書，本
    院九十三年度嘉簡字第五八六號刑事判決、九十三年度簡上
    字第一八四號刑事判決附卷可稽。參酌，被告亦不否認因原
    告不願分擔借貸利息之支付，固私自將應分給原告之款項先
    行拿去墊付積欠銀行之利息等情，則原告前開之主張應堪採
    信。
五、被告抗辯：系爭土地過戶至被告名下三個月，旋即讓原告持
    向土地銀行貸款一百二十五萬元，並由原告領取五十萬元，
    直至今日，原告既未提及已領取五十萬元，且嗣後亦不願分
    擔借貸款項之利息，致使被告獨自揹負沈重利息負擔，原告
    只記得被告領取多少價款，卻忽視被告幾年來共繳付多少利
    息，故原告亦應負擔自八十四年九月十四日起至今，共計七
    十萬三千零五十一元之利息及違約金債務云云，然為原告所
    否認，則依舉證責任分配原則，被告自應就有利於己之事實
    即原告領取五十萬元之事實負舉證責任。本件被告僅提出銀
    行放帳卡二份為證明，惟前開放帳卡縱使為真，亦無法證明
    原告確實有領取其中五十萬元之借款，而被告又未能再提出
    其他任何證據，則被告所辯，即不足採。
六、本件被告另抗辯：原告曾向被告拿茶葉七十五台斤，價值約
    十幾萬元，應予抵銷云云，然亦為原告所否認，而被告亦無
    法提出證據證明，則上開所辯，即難採信。
七、從而，原告依據侵權行為之法律關係，請求被告給付六十四
    萬元，及自九十三年八月十七日起至清償日止，按年息百分
    之五計算之法定遲延利息，即屬正當，應予准許。逾此部分
    之請求，為無理由，應予駁回。
八、兩造均陳明願供擔保，分別聲請宣告假執行或免為假執行，
    核均無不合，爰各酌定相當之擔保金額准許之。至於原告敗
    訴部分，其假執行之聲請即失所依據，應予駁回。
九、本件事已臻明確，兩造所為之其他主張陳述並所提之證據，
    經審酌後，認均與本件之結論無礙，不再一一論述，併予敘
    明。
十、據上論結：本件原告之訴為一部有理由、一部無理由，依民
    事訴訟法第七十九條、第八十五條第二項、第三百九十條第
    二項、第三百九十二條第二項，判決如主文。
中　　華　　民　　國　　94　　年　　3　　月　　14 　日
                  民二庭法　官　蕭道隆
以上正本，係照原本作成。
如對本判決上訴須於判決送達後20日內向本院提出上訴狀
中　　華　　民　　國　　94　　年　　3　　月　　14 　日
                            書記官　陳湘蓉
